臺灣臺中地方法院刑事判決　　　　　　　　　　　　　九十一年交易字第五九五號
　　公　訴　人　臺灣臺中地方法院檢察署檢察官
　　被　　　告　乙○○
右列被告因過失致死案件，經檢察官提起公訴（九十一年度偵字一二０四四號），本
院判決如左：
    主      文
乙○○因過失致人於死，處有期徒刑陸月，如易科罰金，以參佰元折算壹日，緩刑貳
年。
    事      實
一、乙○○於民國（下同）九十一年五月二十五日二十三時四十五許，駕駛車牌號碼
    五Ｒ—三六三八號自用小客車沿臺中市北屯區九甲巷由北向南方向行進，途經九
    甲巷與通往九甲巷六之一號等住家之產業道路口時，本應注意行車速度，依標誌
    或標線之規定，無標誌或標線者，在未劃設車道線或行車分向線之道路，市區時
    速不得超過三０公里，且行經狹路時，應減速慢行，作隨時停車之準備，以及汽
    車行駛時，駕駛人應注意車前狀況，並隨時採取必要之安全措施等交通安全規定
    ，而依當時情形，天氣晴朗，視距良好無障礙物，又無不能注意之情事，竟疏於
    注意，而冒然以時速三十公里至四十公里之速度超速行駛，適遇潘麗玲騎乘車牌
    號碼ＲＲ七—三一八號輕型機車沿臺中市北屯區九甲巷由南向北行進時，亦疏未
    注意車前狀況，並隨時採取必要安全措施，以及汽車除行駛於單行道或指定行駛
    於左側車道外，在未劃標線之道路，應靠右行駛等交通安全規定，竟於行經上開
    狹路時偏左行駛，遂在上開路口發生碰撞，致潘麗玲人車倒地後，送醫急救後延
    至九十一年六月七日十八時十分許因顱腦損傷、胸部挫傷、肋骨骨折、脊椎損傷
    致心肺功能衰竭不治死亡，乙○○於肇事後，隨即電請救護車處理，並在現場等
    候員警到場處理，在未經有偵查權之機關或公務員發覺為犯行前，向處理本件車
    禍之臺中市警察局第五分局四平派出所警員自首陳明其為肇事者及肇事經過，並
    願接受裁判。
二、案經臺中縣警察局第五分局報請相驗後，由臺灣臺中地方法院檢察署檢察官自動
    檢舉偵查起訴。
    理      由
一、訊據被告乙○○固坦承於右開時、地駕車與被害人潘麗玲所騎之機車發生碰撞，
    而致被害人死亡等情，惟辯稱：車禍係因被害人潘麗玲自己騎機車來撞伊云云。
    惟查：右揭犯罪事實，業據被害人配偶甲○○於警訊及偵查中指述綦詳，並有道
    路交通事故調查報告表、肇事現場圖、相驗案件初步調查報告暨報驗書各一份及
    現場照片六張附卷可稽，又本件車禍被害人確因顱腦損傷、胸部挫傷、肋骨骨折
    、脊椎損傷致心肺功能衰竭死亡之情，亦經臺灣臺中地方法院檢察署檢察檢察官
    會同法醫相驗，並製有勘驗筆錄、相驗屍體證明書與驗斷書各一份及中國醫藥學
    院附設醫院法醫參考病歷摘要一份附卷可稽。再被告於偵查自承稱：「我還沒看
    見死者時，車速沒有超過四十公里，看見後，車子減速，車速也沒有超過三十公
    里等語（見臺灣臺中地方法院檢察署九十一年度偵字第一二０四四號偵查卷第十
    頁），參以上開附卷由臺中市警察局所製作之道路交通事故調查報告表，於「
    速限」欄中載明：「三十公里」，可證當時被告與被害人所騎之機車發生碰撞前
    ，行車時速介於三十公里至四十公里，已超過上開事故路段之行車速限三十公里
    ，則被告車禍當時顯已超過行車速限之事實甚明，足證被告辯稱沒有過失云云，
    顯不足採。按行車速度，依標誌或標線之規定，無標誌或標線者，應依左列規定
    ：一、在市區道路，時速不得超過五０公里，在郊外道路時速不得超過六０公里
    。但在未劃設車道線或行車分向線之道路，市區時速不得超過三０公里，郊外時
    速不得超過四０公里。三、行經彎道、坡路、狹路、狹橋、隧道、泥濘或積水道
    路、無號誌之交岔路口、道路修理地段或行近工廠、學校、醫院、車站、會堂、
    娛樂、展覽、競技等公共場所出、入口及其他人車擁擠處所，或因雨霧致視線不
    清或道路發生臨時障礙時，均應減速慢行，作隨時停車之準備，再按汽車行駛時
    ，駕駛人應注意車前狀況，並隨時採取必要之安全措施。道路交通安全規則第九
    十三條第一項第一款、第三款及九十四條第三項分別定有明文。而被告於上開時
    、地駕駛前揭自用小客車時，本應注上揭交通安全規定，而依當時情況天氣晴朗
    ，視距良好無障礙物，又無不能注意之情事，竟疏未注意及此，導致車禍之發生
    ，造成被害人送醫不治死亡，足認被告確有過失。被告過失行為與被害人之死亡
    間，具有相當因果關係。又本件經送臺灣省車輛行車事故覆議鑑定委員會鑑定結
    果，依覆議意見認：「一、潘麗玲於夜間駕駛輕機車，行經狹路偏左行駛，為肇
    事主因。二、乙○○於夜間駕駛自小客車，行經狹路未減速反超速行駛，且預見
    狀況未及早採取安全措施，為肇事次因。」，此有該會九十一年十月十六日府覆
    議字第九一二０五三號函及覆議意見書一份在卷可參，上開覆議意見亦認被告為
    肇事次因，被告顯有過失。至被害人固於上開時、地，亦疏未注意車前狀況，並
    隨時採取必要安全措施，以及汽車除行駛於單行道或指定行駛於左側車道外，在
    未劃標線之道路，應靠右行駛等交通安全規定，於行經上開狹路時偏左行駛，對
    本案車禍之發生亦有過失，上開覆議意見亦認被害人為肇事主因，然本案被害人
    雖與有過失，惟不能因此解免被告之過失責任，從而，事證明確，被告犯行堪以
    認定。
二、核被告乙○○所為，係犯刑法第二百七十六條第一項之過失致人於死罪。又被告
    於肇事後，在未經有偵查權之機關或公務員發覺為其犯行前，留在車禍現場並向
    到場處理之臺中市警察局第五分局四平派出所警員坦承其為肇事者及肇事經過，
    而願接受裁判之情，業據被告陳明在卷，並有警訊筆錄及臺中市警察局第五分局
    所制作之相驗案件初步調查報告表暨報告書附卷可參，核與自首要件相符，依法
    應減輕其刑。爰審酌被告於肇事後已與被害人家屬達成和解賠償損害，此有被告
    所提和解書一紙附卷可稽，及其為肇事次因且被害人為肇事主因與有過失、本件
    犯行造成被害人死亡之結果、被害人家屬所受傷痛程度、與被告犯後坦承肇事，
    態度良好等一切情狀，量處如主文所示之刑，並諭知易科罰金之折算標準。末查
    被告並無前科，未曾受有期徒刑以上刑之宣告，有臺灣臺中地方法院檢察署刑案
    資料查註紀錄表及臺灣高等法院被告全國前案紀錄表附卷可參，其因一時疏忽致
    犯本案，經此科刑教訓，當知所警惕，信無再犯之虞，故本院認其所受刑之宣告
    ，以暫不執行為適當，爰依法併予宣告緩刑二年，以勵自新。
據上論斷，應依刑事訴訟法第二百九十九條第一項前段，刑法第二百七十六條第一項
、第四十一條第一項前段、第六十二條前段、第七十四條第一款，罰金罰鍰提高標準
條例第一條前段、第二條，判決如主文。
中      華      民      國     九十一     年     十二     月     十     日
                                  臺灣臺中地方法院交通法庭
                                      法  官  郭  德  進
右正本證明與原本無異。
如不服本判決，應於判決送達後十日內向本院提出上訴狀( 應附繕本 )，上訴於臺灣
高等法院臺中分院。
                                        書記官
中      華      民      國      九十一    年    十二    月       六     日
刑法第二百七十六條第一項：
因過失致人於死者，處二年以下有期徒刑、拘役或二千元以下罰金。
                                                                        Ａ
